【裁判字號】    99,訴,606
【裁判日期】    990525
【裁判案由】    偽造文書等
【裁判全文】
臺灣臺中地方法院刑事判決               99年度訴字第606號
公  訴  人  臺灣臺中地方法院檢察署檢察官
被      告  乙○○
            丙○○
上列被告等因偽造文書等案件，經檢察官提起公訴（九十九年度
偵字第一七七四號、第二三二三號），被告等於本院準備程序為
有罪之陳述，本院合議庭裁定改由受命法官獨任以簡式審判程序
審理後，判決如下：
    主  文
乙○○共同犯行使偽造特種文書罪，累犯，處有期徒刑月，如
易科罰金，以新臺幣壹仟元折算壹日。扣案偽造之車牌號碼二八
七七－GF號車牌貳面沒收。
丙○○共同犯詐欺取財未遂罪，累犯，處有期徒刑伍月，如易科
罰金，以新臺幣壹仟元折算壹日。扣案如附表二、附表三編號二
所示之物均沒收。
    犯罪事實及理由
一、乙○○前曾於民國九十五年間，因傷害案件，經臺灣嘉義地
    方法院判處有期徒刑六月確定，嗣經減刑為有期徒刑三月，
    另於九十七年間因犯妨害自由案件，經該院判處有期徒刑六
    月，並減刑為有期徒刑三月確定，嗣上揭二罪減刑後之刑再
    定應執行之刑有期徒刑五月確定，於九十七年八月二十六日
    執行完畢。丙○○前因違反槍砲彈藥刀械管制條例案件，經
    臺灣嘉義地方法院判處有期徒刑六年八月確定，於九十五年
    六月十九日假釋出監，刑期至九十六年五月三日縮刑期滿未
    經撤銷假釋以已執行完畢論。詎其等均不知悔悟，因缺錢花
    用，旋各與姓名年籍不詳綽號「王仔」（下稱「王仔」）之
    成年男子，共同為下列行為：
（一）乙○○與「王仔」共同基於行使偽造特種文書之犯意聯絡
      ，由乙○○於九十九年一月初某日，委由位在嘉義市○○
      路製作壓克力之廣告商印製黑色數字，再將之持回其嘉義
      縣之住處後，自行將之黏貼於裁剪與一般車牌大小之壓克
      力板上，而偽造完成屬於特種文書之號碼為2877 -GF之汽
      車車牌二面，並隨即將該偽造之車牌二面懸掛於其向不知
      情之張善清借用之車牌號碼UR-8686號之自小客車上。嗣
      乙○○於九十九年一月七日，於接獲「王仔」之指示後，
      即先駕駛該懸掛偽造車牌之前開自小客車至嘉義交流道，
      收受「王仔」之詐騙集團成員於不詳時、地，偽造如附表
      一所示之識別證、收據及附表三編號一所示之行動電話一
      支（此部分無證據證明乙○○與「王仔」有犯意聯絡），
      由乙○○以上開門號電話與「王仔」聯繫，預計作為詐騙
      被害人使用之工具，再於同年一月十日，依「王仔」指示
      駕駛懸掛上開偽造車牌之自小客車，至丙○○之住處搭載
      丙○○，二人為一組，預備等候「王仔」之指示，在臺中
      市各地向詐欺被害人取款，足以生損害於該車牌真正所有
      人丁○○及公路監理機關對於車輛牌照管理之正確性（尚
      無證據證明詐欺取財部分已達著手階段）。迨至同年一月
      十三日上午十一時三十分許，乙○○、丙○○在尚未接獲
      「王仔」指示有被害人之前，因乘坐該懸掛偽造車牌之車
      輛，在臺中市西屯區○○○街路旁，為警發現可疑而當場
      查獲，並扣得乙○○所有供犯罪所用之偽造之2877-GF車
      牌二面。
（二）又因甲○○前已二次遭「王仔」及其他詐騙集團詐欺取財
      得逞（此部分無證據證明丙○○與「王仔」等人有犯意聯
      絡），詎丙○○於前開案件經法院諭令限制住居後，竟不
      知悔改，竟另與「王仔」共同基於意圖為自己不法之所有
      、行使偽造特種文書及僭行公務員職權（起訴書贅載行使
      偽造公文書，惟業經公訴檢察官於本院審理時當庭更正）
      之犯意聯絡，先由「王仔」撥打如附表三編號二所示之電
      話與丙○○聯繫，要求丙○○持「王仔」所有之前在不詳
      時、地已偽造完成之如附表二所示識別證及收據（無證據
      證明丙○○與「王仔」有偽造公文書、特種文書之犯意聯
      絡），聽候「王仔」指示前往約定地點冒充地方法院檢察
      署書記官身分出面向詐欺被害人取款，二人議定後，該「
      王仔」所屬之詐騙集團成年人成員乃於九十九年一月二十
      日，撥打電話予甲○○，並向之佯稱：其需再付新臺幣九
      十萬元之交保金交予簡姓書記官，始得由涉案人轉為被害
      人云云，因甲○○已心生警覺，旋報警處理。而丙○○與
      該集團之一姓名年籍不詳之成年男子於同日即接獲「王仔
      」之指示前往約定地點取款，丙○○與該成年男子旋攜帶
      上揭偽造之識別證、收據至約定之臺中市○○路與向上路
      口，並由該真實姓名年籍不詳之成年男子在現場附近車上
      把風，丙○○則出面向甲○○出示如附表二編號一、二所
      示之「臺灣臺中地方法院檢察署書記官簡紀通識別證」、
      「臺灣臺北地方法院檢察署書記官簡紀通識別證」，作為
      自己身分之表徵而提出行使之，冒充自己為該二地方法院
      檢察署之「簡紀通」書記官而行使職權，足生損害於臺灣
      臺北地方法院檢察署、臺灣臺中地方法院檢察署對於人員
      管理、執行職務之正確性及「簡紀通」之真正名義人。嗣
      因甲○○已會同員警到場埋伏，在丙○○未及出示該偽造
      之收據並收取詐騙之現款時，察覺有異，遂神色慌張逃離
      現場而未遂。嗣經埋伏員警追趕，而於九十九年一月二十
      日上午十一時四十五分許，在臺中市○○路一五五巷與向
      上北路口當場查獲，並扣得「王仔」所有供犯罪所用之如
      附表二編號一、二所示、附表三編號二所示之物及預備供
      犯罪所用之附表二編號三、四。
二、證據名稱：
（一）被告乙○○、丙○○於警詢、偵查及本院審理時之自白。
（二）證人甲○○於警詢時之證述。
（三）車牌號碼2877-GF號及UR-8686號之車籍查詢基本資料、扣
      案如附表二、附表三編號二所示之物、偽造之車牌號碼
      2877-GF號車牌二面、現場照片、現場地圖。
三、按汽車牌照為公路監理機關所發給，固具有公文書性質，惟
    依道路交通安全規則第八條之規定，汽車牌照僅為行車之許
    可憑證，應屬刑法第二百十二條所列特許證之一種（最高法
    院六十三年臺上字第一五五０號判例意旨參照）。是核被告
    乙○○所為，係犯刑法第二百十六條、第二百十二條之行使
    偽造特種文書罪；核被告丙○○所為，係犯刑法第一百五十
    八條第一項僭行公務員職權罪、同法第二百十六條、第二百
    十二條行使偽造特種文書罪及同法第三百三十九條第三項、
    第一項之詐欺取財未遂罪。被告乙○○偽造車牌之低度行為
    ，應為其後懸掛行使之高度行為所吸收，不另論罪。被告乙○○就上揭犯行與「王仔」間、被告丙○○就上揭犯行與「
    王仔」、該詐欺集團成年人成員間，均有犯意聯絡及行為分
    擔，為共同正犯。另按依證人甲○○前所述被害之情節，該
    詐欺集團應有成員多人，且分工細密，惟自最初該集團成員
    假冒公務員打電話向證人甲○○行騙開始，至最後由被告丙○○冒充「簡紀通」書記官出面向證人甲○○行騙收款為止
    ，該集團各成員雖有不同階段之分工，於自然觀念上並非不
    能區分為數行為，惟依一般社會通念，該各階段之行為係包
    括在同一詐騙目的，被害人亦僅單一，被告所屬該集團各成
    員間前後所為各階段之行為應評價為一罪方符合刑罰公平原
    則，如予數罪併罰，反有過度處罰之疑（最高法院九十七年
    度臺上字第一八八０號判決要旨參照），故被告丙○○所犯
    上開三罪應係以一行為同時觸犯三罪名，為想像競合犯，應
    從一重論以刑法第三百三十九條第三項、第一項之詐欺取財
    未遂罪論處。又按共同正犯之所以應對其他共同正犯所實施
    之行為負其全部責任者，以就其行為有犯意之聯絡為限，若
    他犯所實施之行為超出共同犯意之外、或為其所難預見者，
    自應僅就其所知之程度令負責任，未可因其有共同正犯之關
    係而就全部犯罪結果一概負責。是本件起訴書雖記載證人甲○○前已遭「王仔」等詐欺集團詐欺取財得逞之事實，然無
    證據證明被告丙○○在本案之前即已參與該詐騙行為，況起
    訴書論罪科刑法條亦認定被告丙○○參與之程度僅止於詐欺
    取財未遂，是起訴書該部分事實之記載應屬贅載；又依起訴
    書記載之犯罪事實，其中被告丙○○係在未及向證人甲○○
    提出屬於偽造公文書之付款收據（即附表二編號三、四所示
    ）即為警查獲，是此部分自無從論處被告丙○○涉有行使屬
    於偽造公文書之收據犯行，是起訴法條記載被告丙○○尚涉
    犯刑法第二百十六條、第二百十一條之罪（惟業經公訴檢察
    官當庭更正），應屬誤載，均附此敘明。被告丙○○雖已著
    手詐欺取財行為，惟尚未取得財物，應屬未遂犯，應依刑法
    第二十五條第二項減輕其刑。又被告乙○○前曾於九十五年
    間，因傷害案件，經臺灣嘉義地方法院判處有期徒刑六月確
    定，嗣經減刑為有期徒刑三月，另於九十七年間因犯妨害自
    由案件，經該院判處有期徒刑六月，並減刑為有期徒刑三月
    確定，嗣上揭二罪減刑後之刑再定應執行之刑有期徒刑五月
    確定，於九十七年八月二十六日執行完畢。丙○○前因違反
    槍砲彈藥刀械管制條例案件，經臺灣嘉義地方法院判處有期
    徒刑六年八月確定，於九十五年六月十九日假釋出監，刑期
    至九十六年五月三日縮刑期滿未經撤銷假釋以已執行完畢論
    ，有臺灣高等法院被告前案紀錄表在卷足參，其二人前受徒
    刑之執行完畢，五年以內故意再犯本件有期徒刑以上之罪，
    為累犯，均應依刑法第四十七條第一項之規定各加重其刑，
    並就被告丙○○部分先加後減。爰審酌被告二人正值青壯之
    年，不思努力工作，正當營生，被告丙○○明知現今社會詐
    騙集團橫行，嚴重破壞社會秩序，侵害被害人之財產，有時
    甚至導致被害人一生積蓄付諸流水，竟加入詐欺集團合謀詐
    騙無辜被害人，並冒用司法機關名義行騙，視公權力於無物
    ，犯罪手段尤其卑劣，嚴重危害社會治安，且考量被告二人
    參與之程度、所生之危害程度、犯罪之手段及犯後均已坦承
    犯行，態度良好等一切情狀，各量處如主文所示之刑，並均
    諭知易科罰金之折算標準。末按，刑法第三十八條第一項第
    二款所稱「供犯罪預備之物」，係指以供實施犯罪構成要件
    之行為之用為目的所預備之物，而尚未使用者。申言之，乃
    以供預備犯特定罪之目的所用之物，而屬於犯罪實施中或犯
    罪實施前，所預備者而言。此項物件，並非犯罪構成要件應
    具備而不可或缺者，與刑法上處罰預備行為之獨立罪所用之
    構成物，係屬供犯罪所用之物者有別，故「供犯罪預備之物
    」之沒收，並不以法律有明文處罰預備犯者為絕對必要（最
    高法院九十五年度臺上字第二０五０號判決參照）。扣案之
    偽造號碼2877－GF號車牌二面，係被告乙○○所有供犯罪所
    用之物、扣案如附表二編號一、二、附表三編號二所示之物
    則係共同正犯「王仔」所有供被告丙○○犯罪所用之物，附
    表二編號三、四所示之物則係「王仔」所有供犯罪預備之物
    ，均業據被告乙○○、丙○○供承在卷，均應依刑法第三十
    八條第一項第二款（起訴書贅載第三款，且誤認附表二編號
    三、四所示之收據應依刑法第二百十九條宣告沒收，均有未
    洽）宣告沒收。至附表一、附表三編號一所示之物，因無證
    據證明係供被告乙○○犯本件行使偽造特種文書罪所用或供
    犯該罪預備之物，且均非屬違禁物，爰不另宣告沒收。
四、依刑事訴訟法第二百七十三條之一第一項、第二百九十九條
    第一項前段、第三百十條之二、第四百五十四條第一項，刑
    法第二十八條、第一百五十八條第一項、第二百十六條、第
    二百十二條、第三百三十九條第一項、第三項、第五十五條
    、第二十五條第二項、第四十七條第一項、第四十一條第一
    項前段、第三十八條第一項第二款，刑法施行法第一條之一
    第一項、第二項前段，判決如主文。
如不服本判決應於收受判決後10日內向本院提出上訴書狀，並應
敘述具體理由。其未敘述上訴理由者，應於上訴期間屆滿後20日
內向本院補提理由書（均須按他造當事人之人數附繕本）「切勿
逕送上級法院」。
中    華    民    國    99    年    5     月    25    日
                  刑事第十一庭    法  官 王世華
以上正本證明與原本無異。
告訴人或被害人對於判決如有不服具備理由請求檢察官上訴者，
其上訴期間之計算係以檢察官收受判決正本之日期為準。
                                   書記官  蕭訓慧
中    華    民    國    99    年    5     月    25    日
附錄：本案論罪科刑法條全文
刑法第一百五十八條第一項：
（僭行公務員職權罪）
冒充公務員而行使其職權者，處 3 年以下有期徒刑、拘役或 5
百元以下罰金。
刑法第二百十六條：
（行使偽造變造或登載不實之文書罪）
行使第 210 條至第 215 條之文書者，依偽造、變造文書或登載
不實事項或使登載不實事項之規定處斷。
中華民國刑法第212條：
（偽造變造特種文書罪）
偽造、變造護照、旅券、免許證、特許證及關於品行、能力服務
或其他相類之證書、介紹書，足以生損害於公眾或他人者，處 1
年以下有期徒刑、拘役或 3 百元以下罰金。
刑法第三百三十九條第一項：
（普通詐欺罪）
意圖為自己或第三人不法之所有，以詐術使人將本人或第三人之
物交付者，處 5 年以下有期徒刑、拘役或科或併科 1 千元以下
罰金。
附表一
┌──┬────────────────────────┐
│編號│        扣        案        物        品        │
├──┼────────────────────────┤
│ 1  │偽造之「臺灣臺中地方法院檢察署梁志昇」識別證一張│
├──┼────────────────────────┤
│ 2  │偽造之「臺灣臺南地方法院檢察署梁志昇」識別證一張│
├──┼────────────────────────┤
│ 3  │偽造之「臺灣高雄地方法院檢察署梁志昇」識別證一張│
├──┼────────────────────────┤
│ 4  │偽造之「臺灣臺南地方法院檢察署林志明」識別證一張│
├──┼────────────────────────┤
│ 5  │偽造之「臺灣臺中地方法院檢查署付款收據」五張    │
├──┼────────────────────────┤
│ 6  │偽造之「臺灣臺北地方法院檢察署付款收據」四張    │
├──┼────────────────────────┤
│ 7  │偽造之「臺灣臺南地方法院檢查署付款收據」三張    │
├──┼────────────────────────┤
│ 8  │偽造之「臺灣高雄地方法院檢察署付款收據」十九張  │
└──┴────────────────────────┘
附表二
┌──┬──────────────────────────────┐
│編號│           扣          案          物          品           │
├──┼──────────────────────────────┤
│ 1  │偽造之「臺灣臺中地方法院檢察署書記官：簡紀通」識別證一張    │
├──┼──────────────────────────────┤
│ 2  │偽造之「臺灣臺北地方法院檢察署書記官：簡紀通」識別證一張    │
├──┼──────────────────────────────┤
│ 3  │偽造之「臺中地方檢察署付款收據」一張                        │
├──┼──────────────────────────────┤
│ 4  │偽造之「臺北地方檢察署付款收據」一張                        │
└──┴──────────────────────────────┘
附表三
┌──┬──────────────────────────────┐
│編號│           扣          案          物          品           │
├──┼──────────────────────────────┤
│ 1  │Samsung Anycall牌黑色行動電話一支（含0000000000號SIM卡一張）│
├──┼──────────────────────────────┤
│ 2  │NOKIA牌8250型黑色行動電話一支（含0000000000號SIM卡一張）    │
└──┴──────────────────────────────┘

司法院資訊處製作；財團法人民間司法改革基金會備份。
